【裁判字號】    98,台上,4359
【裁判日期】    980731
【裁判案由】    違反銀行法
【裁判全文】
最高法院刑事判決            九十八年度台上字第四三五九號
上  訴  人   甲○○
上列上訴人因違反銀行法案件，不服台灣高等法院高雄分院中華
民國九十七年十一月六日第二審判決（九十七年度上訴字第一五
四九號，起訴案號：台灣高雄地方法院檢察署九十七年度偵字第
三三五七號），提起上訴，本院判決如下：
    主  文
上訴駁回。
    理  由
按刑事訴訟法第三百七十七條規定，上訴於第三審法院，非以判
決違背法令為理由，不得為之。是提起第三審上訴，應以原判決
違背法令為理由，係屬法定要件。如果上訴理由書狀並未依據卷
內訴訟資料，具體指摘原判決不適用何種法則或如何適用不當，
或所指摘原判決違法情事，顯與法律規定得為第三審上訴理由之
違法情形，不相適合時，均應認其上訴為違背法律上之程式，予
以駁回。本件原判決維持第一審論上訴人甲○○以連續銀行職員
，意圖為自己不法之利益，而為違背其職務之行為，致生損害於
銀行之利益罪，處有期徒刑年肆月之判決，駁回上訴人在第二
審之上訴。係依憑上訴人對原判決所認定：上訴人擔任台灣銀行
左營分行優惠存款櫃員，負責催收、行銷業務之執行，於民國九
十一年八月二日、九月二十八日向台灣銀行左營分行貸款客戶祥
慶造船工業股份有限公司（下稱祥慶公司）之股東兼會計林乙懃
，取得面額分別為新台幣（下同）十八萬元、十二萬元支票二紙
，而將該二紙支票存入李毓芬之帳戶內兌現提領之事實，已坦承
不諱，並供認：其在林乙懃所提供之帳證資料上簽名等語，核與
證人林乙懃證述之情節大致相符。林乙懃並證稱：十八萬元及十
二萬元的支票是祥慶公司要還台灣銀行的錢，伊沒有拿這些票向
上訴人調現，伊跟上訴人之間沒有資金往來，也沒有跟上訴人借
過錢或請他幫忙調現；證人李毓芬亦證以：伊在台灣銀行左營分
行開戶是因為上訴人說要做業績，但開戶之後伊忘記向上訴人拿
存簿、印章，隔幾天伊打電話給上訴人，但還是忘記去拿，因為
伊在那邊沒有進出，該帳戶開戶後伊從未用過，領存簿前帳戶內
的進出都不是伊所為，伊不認識林乙懃，也沒有借錢給她，九十
一年間上訴人沒有拿二張支票要跟伊調現；證人陳星祥則證謂：
其與林乙懃在九十年間離婚，林乙懃離婚後，仍擔任祥慶公司會
計到九十二年七月七日才離開公司，這段時間錢就是她在處理，
莊竹壽（即面額十二萬元之支票之發票人）是承租伊工廠的人，
租金也是林乙懃在處理各等語。此外復有支票二紙、祥慶公司帳
冊（上訴人於該帳冊上簽名，表示有收到前開面額十二萬元之支
票）、李毓芬之帳戶印鑑卡、綜合存款約定書、歷史明細查詢表
、祥慶公司授信資料暨催收款項帳卡各一份附卷可稽等證據資料
，而為論斷，已敘明其所憑之證據及得心證之理由。而以上訴人
否認犯罪，辯稱：是林乙懃拿上述支票二紙請伊幫忙調現，伊以
支票向李毓芬調現，向李毓芬拿錢後轉交給林乙懃，第一次交給
林乙懃將近十八萬元，第二次給她十二萬元整，因此才把支票存
到李毓芬帳戶內，李毓芬的帳戶是她自己在使用云云，為卸責之
詞，不足採信；陳星祥另證謂：伊對上述二紙支票並無印象，也
沒有如林乙懃所言要她把現金十萬元、客票十八萬元、十二萬元
交給上訴人以清償祥慶公司貸款等語，亦不足資為有利於上訴人
之認定，已依憑調查所得之證據資料，在理由內詳加指駁及說明
；並述：上訴人亦稱：是左營分行的貸款人，還款就要拿到左
營分行來還等語，則祥慶公司於轉催收後既仍應向台灣銀行左營
分行還款，而上訴人曾為祥慶公司向台灣銀行左營分行貸款案件
之承辦人，且於九十一年八、九月間，仍為台灣銀行左營分行之
職員，林乙懃以上訴人有受領清償款項之權限，而將上述支票交
給上訴人以清償祥慶公司之貸款債務，即與常情無違之理由。從
形式上觀察，原判決並無足生影響判決結果之違背法令情形存在
。上訴意旨略稱：（一）銀行法第一百二十五條之二第一項之罪
責，其要件必須因違背其職務之行為而「致」生銀行之財產或其
他利益受有損害。原判決對台灣銀行左營分行如何因上訴人之行
為而受有如何之損害，並無具體明確之說明，有適用法則不當及
判決不載理由之違背法令。（二）林乙懃證述內容與卷內資料不
符，且前後不一，而有矛盾，所述並與陳星祥不符，原判決認其
記憶較陳星祥深刻、清晰，而採為證據，顯然違背經驗法則。（
三）辯護人曾聲請調閱「上訴人收取金錢之簽名簿冊」。原審未
為調查，亦未說明不調查之理由，有應於審判期日調查之證據未
予調查之違背法令等語。惟查：（一）證據之取捨、證明力之判
斷及事實之認定，係屬事實審法院自由裁量判斷之職權，此項自
由判斷職權之行使，倘未違背經驗法則與論理法則，則不能任憑
己意指為違法，而資為第三審上訴之適法理由。又證人之陳述有
部分前後不符，究竟何者可採，法院本得依其自由心證予以斟酌
，若其基本事實之陳述與真實性無礙時，仍非不得予以採信，非
謂一有不符，即認其全部均為不可採納。原判決依憑調查所得之
證據資料，就上訴人係台灣銀行之職員，違背職務將銀行客戶為
清償貸款所繳付之支票存入私人帳戶提領侵占，而生損害於銀行
之利益之犯罪事實，已明確認定，詳細記載，並敘明其認定之理
由。並無適用法則不當之情形。而證人林乙懃就其未以支票向上
訴人調現之證詞，核與李毓芬所證：伊不認識林乙懃，也沒有借
錢給她，上訴人沒有拿本件二張支票要跟伊調現等語，互核相符
。是林乙懃所為之先後證述，就枝節事項，雖未盡一致，惟並不
影響其就主要事實之證述所具憑信性。原判決已詳敘其證據取捨
判斷及事實認定之理由，核與證據法則無違，又其縱對上開證人
卷內尚有不一之證詞，未予列出逐一說明不採之理由，僅屬行文
簡略而已，與判決理由不備之違法情形並不相當，自不能任意指
摘，執為上訴第三審之合法理由。（二）刑事訴訟法第三百七十
九條第十款所謂依法應於審判期日調查之證據，係指與待證事實
有重要關係，在客觀上顯有調查必要性之證據而言，故其範圍並
非漫無限制，必其證據與判斷待證事實之有無，具有關連性，得
據以推翻原判決所確認之事實，而為不同之認定，始足當之，若
僅係枝節性問題，自欠缺調查之必要性。原判決依憑調查所得之
證據資料，認本件事證已臻明確，資以對上訴人論罪科刑。並無
不合。上訴意旨所指「上訴人收取金錢之簽名簿冊」之有無，核
不足推翻原判決已確認之事實，即非有調查之必要。而上訴人雖
於另案即台灣高雄地方法院九十六年度簡上字第五三五號案件審
理時，由其辯護人陳明：請求向祥慶公司調閱簽收簿云云（第一
審卷一第四十頁），然於本案並未為上開調查證據之聲請。上訴
意旨以：辯護人曾聲請調閱上訴人收取金錢之簽名簿冊云云，即
與卷內訴訟資料不符。自非適法之第三審上訴理由。（三）其餘
上訴意旨，則就原審採證、認事及適用法律職權之適法行使，全
憑己見，漫事爭執，難認已符合首揭法定之第三審上訴要件。其
上訴違背法律上之程式，應予駁回。
據上論結，應依刑事訴訟法第三百九十五條前段，判決如主文。
中    華    民    國  九十八  年    七    月  三十一  日
                      最高法院刑事第三庭
                          審判長法官  林  增  福
                                法官  張  清  埤
                                法官  陳  世  雄
                                法官  蔡  國  在
                                法官  韓  金  秀
      本件正本證明與原本無異
                                      書  記  官
中    華    民    國  九十八  年    八    月    四    日
                                                      Ｍ

司法院資訊處製作；財團法人民間司法改革基金會備份。
